臺灣彰化地方法院民事裁定　　　　　　 100年度事聲字第70號
異　議　人　甲○（台灣）商業銀行股份有限公司
　　　　　　　　　　　　樓
法定代理人　丙○○
異　議　人　己○行銷顧問股份有限公司
法定代理人　戊○○
代　理　人　丁○○
相　對　人
即債務人　　乙○○
　　　　　　　　　　　　弄21.
上列當事人間因消費者債務清理事件，異議人對於本院司法事務
官民國100年7月15日所為100年度司執消債更更字第4號認可更生
方案裁定聲明異議，本院裁定如下：
    主  文
異議駁回。
    理  由
一、按關於更生或清算之程序，除本條例別有規定外，準用民事
    訴訟法之規定，消費者債務清理條例第15條定有明文。復按
    當事人對於司法事務官處理事件所為之終局處分，得於處分
    送達後10日之不變期間內，以書狀向司法事務官提出異議。
    司法事務官認前項異議有理由時，應另為適當之處分；認異
    議為無理由者，應送請法院裁定之。法院認第1項之異議為
    有理由時，應為適當之裁定；認異議為無理由者，應以裁定
    駁回之，民事訴訟法第240條之4第1至3項亦定有明文。次按
    債務人有薪資、執行業務所得或其他固定收入，法院認更生
    方案之條件公允者，得不經債權人會議可決，逕依債務人之
    聲請或依職權以裁定認可更生方案，消費者債務清理條例第
    64條第1項定有明文。再按消費者債務清理條例之制定，乃
    為使負債務之消費者得依本條例所定程序清理其債務，保障
    債權人之公平受償，以謀求消費者經濟生活之更生，故除有
    本條例第63條第1項、第64條第2項所定之情形外，法院得斟
    酌裁量認可更生方案。又法院逕行裁定認可更生方案前，應
    將更生方案之內容及債務人之財產及收入狀況報告書通知債
    權人，並使債權人有陳述意見之機會，惟債權人所為之陳述
    ，僅供法院判斷是否逕行裁定認可更生方案之參考，並無拘
    束法院之效力。
二、本件異議意旨略以：
  (一)異議人甲○（台灣）商業銀行股份有限公司略以：相對人
      即債務人現年僅31歲，距法定退休年限65歲尚有34年以上
      工作可能，應積極尋求高收入之工作或再兼職，僅以略高
      於勞委會最低工資新台幣 (下同)17,880 元之不合理月收
      入18,000元為滿足，顯有收入與還款能力低估之嫌。另相
      對人即債務人名下有保單之資產，惟目前實際現值不明，
      且未實際鑑價，應解約變價以增加清償其名下債務。又相
      對人即債務人積欠之債務多為信用卡與現金卡債務，是可
      認相對人即債務人未衡量自身之收入情況下超支消費，現
      僅須於8年期間清償債權總額26%之債務，其餘債務即可免
      除，實有違社會公平與正義之原則，爰依法聲明異議，請
      求廢棄原更生方案認可裁定。
  (二)異議人己○行銷顧問股份有限公司略以：相對人即債務人
      更生方案其清償成數僅佔整體債務比例26%，而相對人即
      債務人原有債務因法院裁定更生而未再依約繼續追加利息
      情況下，清償成數過低，對債權人而言有失公平，且相對
      人即債務人主張每月收入僅18,200元，並以此為滿足，而
      將不當消費所累積之債務轉嫁各債權人，實難認已盡力償
      還債務，相對人即債務人應再覓得比現行更高薪之工作，
      而未見相對人即債務人有此積極作為，是該更生方案難謂
      公允亦難令債權人信服，爰依法聲明異議，請求廢棄原更
      生方案認可裁定。
三、經查：
  (一)本件相對人即債務人以其有不能清償債務之情事，前於民
      國 (下同)98 年2月25日向本院聲請更生，經本院於同年
      12月31日以98年度消債更字第210號裁定開始更生，並命
      由司法事務官進行更生程序，有上開裁定在卷可稽。而觀
      諸本院司法事務官於100年2月24日以99年度司執消債更字
      第6號裁定認可之更生方案，其更生條件以每期8,000元，
      1月為一期，每期於25日給付，清償期自認可更生方案裁
      定確定之次月起為8年，還款總額計768,000元，清償成數
      約18.91%，嗣經台北庚○商業銀行股份有限公司、臺灣辛
      ○商業銀行股份有限公司、甲○ (台灣)商業銀行股份有
      限公司、壬○第一資產管理股份有限公司聲明異議後，本
      院於100年4月27日以100年度事聲字第39號原裁定廢棄，
      由本院司法事務官遵循本院上開指摘事項依法另行處理，
      復於100年7月15日以本院100年度司執消債更更字第4號裁
      定認可更生方案，其更生條件較原更生方案認可之裁定提
      高每期清償金額為11,000元，並提高清償總金額為1,056,
      000元，清償比例亦提高至26%，均有裁定附卷可參，先予
      敘明。
  (二)另，異議人以相對人即債務人應將名下保單資產解約變價
      清償，並尋覓更高薪之工作或兼職，以提高自身清償能力
      ，惟更生程序有別清算程序，非在清算債務人之總體財產
      。倘債務人未將現有財產變價用以清償債務，尚難僅以此
      認定債務人未處分其財產先行清償部分債務，逕認更生方
      案不公允，又相對人雖年僅31歲且身心健全，然其是否能
      順利覓得較優待遇、收入穩定之工作，均屬將來不確定事
      項，更非更生方案所得預先規劃，況更生方案須以債務人
      日後得以履行，方有存在之實益，故是否逕行認可更生方
      案，應考量債務人於更生方案履行期間之履行能力，即以
      其提出更生計畫之固定收入為認定清償能力之標準，異議
      人等前開主張，均非可採，況本件更生方案經台新國際商
      業銀行股份有限公司具狀表示同意，有陳報狀附卷可稽。
  (三)又，相對人即債務人將原應負擔未成年子女扶養費3,000
      元，用以清償債務，且其現任職於癸○服飾有限公司，每
      月薪資約18,200元，有薪資袋影本附卷可憑，以其每月薪
      資扣除更生方案清償金額11,000元後僅餘7,200元，已低
      於內政部公告之100年度台灣省每人每月最低生活費9,829
      元，堪認其已有積極清理債務之誠信並盡最大清償能力，
      復無其他事證足認相對人即債務人有消費者債務清理條例
      第134條第2款至第7款之不免責事由且情節重大，或同條
      例第63條、第64條第2項各款之情事，則相對人即債務人
      並無法院不得逕為更生方案裁定認可之情事，且清償比例
      雖僅佔整體債務26%，難謂原裁定認可相對人之更生方案
      有欠公允。
四、綜上，債務人並無同條例第64條第2 項所定不得認可之消極
    事由存在，原裁定不經債權人會議可決，予以認可該更生方
    案，經核於法並無不合，且尚稱妥適。從而本件聲明異議，
    非有理由，應予駁回，揆諸前揭條文，爰裁定如主文。
中　　華　　民　　國　 100　　年　　8 　　月　　22　　日
              民事第二庭    法　　　官　李言孫
上為正本係照原本作成。
如不服本裁定，應於裁定送達後10日內，以書狀向本院提出抗告
，並繳納抗告費新臺幣1千元。
中　　華　　民　　國　 100　　年　　8 　　月　　22　　日
                    　　　　書　記　官　林曉汾
